【裁判字號】    95,訴緝,201
【裁判日期】    951110
【裁判案由】    毒品危害防制條例
【裁判全文】
臺灣高雄地方法院刑事判決             95年度訴緝字第201號
    公  訴  人  臺灣高雄地方法院檢察署檢察官
    被      告  乙○○
                        （另案現於臺灣雲林第二監獄執行）
                        （現寄押於臺灣高雄第二監獄）
上列被告因毒品危害防制條例案件，經檢察官提起公訴（94年度
毒偵字第370 號），及移送併辦（台灣雲林地方法院檢察署95年
度毒偵字第1002號），被告經訊問後為有罪之陳述，本院合議庭
裁定由受命法官獨任進行簡式審判程序，並判決如下：
    主  文
乙○○連續施用第一級毒品，累犯，處有期徒刑壹年，扣案如附
表一編號1 所示之物沒收銷燬之；又連續施用第二級毒品，累犯
，處有期徒刑捌月，扣案如附表一編號2 所示之物沒收銷燬之。
應執行有期徒刑壹年陸月，扣案如附表一編號1 、2 所示之物均
沒收銷燬之。
    事實及理由
一、本件被告乙○○所犯係死刑、無期徒刑、最輕本刑為3 年以
    上有期徒刑以外之罪，其於準備程序中就被訴事實為有罪之
    陳述，經審判長告知簡式審判程序之旨，並聽取公訴人及被
    告之意見後，本院合議庭認宜進行簡式審判程序，依刑事訴
    訟法第273 條之1 第1 項規定，合議裁定由受命法官獨任進
    行簡式審判程序，合先敘明。
二、乙○○前因施用毒品案件，經本院90年度訴字第2767號判決
    處有期徒刑7 月確定，甫於民國92年5 月12日易科罰金執行
    完畢。另因施用毒品案件，經本院88年度毒聲字第1762號裁
    定送強制戒治，於88年7 月30日因停止處分出監。詎仍未戒
    除毒癮，明知海洛因、甲基安非他命為毒品危害防制條例第
    2 條第2 項第1 款、第2 款明定之第一級、第二級毒品，不
    得施用或持有，復基於施用第一級毒品之概括犯意，自93年
    9 月30日起至95年6 月29日18時止，分別在高雄縣岡山鎮○
    ○街110 巷1 弄4 號、雲林縣土庫鎮石廟里復興658 號等住
    處，以1 天2 次之頻率，將海洛因摻入香菸方式，施用第一
    級毒品海洛因多次；另基於施用第二級毒品之概括犯意，自
    93 年9月30日起至95年6 月29日18時止，分別在高雄縣岡山
    鎮○○街110 巷1 弄4 號、雲林縣土庫鎮石廟里復興658 號
    等住處，以2 天1 次之頻率，將甲基安非他命置入玻璃球內
    以火燒烤方式，施用第二級毒品海洛因多次。嗣分別於：（
    一）93年11月10日14時50分許，為警持搜索票在高雄縣岡山
    鎮○○街110 巷1 弄4 號查獲，並扣得附表一編號1 、2 所
    示之物；（二）95年6 月29日20時10分許，在雲林縣林內鄉
    ○○路與瑞隆路十字路口（武聖宮前）為警查獲，並扣得附
    表二編號1 、2 所示之物，且均經乙○○同意採尿送驗始知
    上情。案經內政部警政署高雄港務警察局、海岸巡防總局中
    部地區巡防局報告臺灣高雄地方法院檢察署檢察官偵查起訴
    暨臺灣雲林地方法院檢察署檢察官移送併辦。
三、本件證據部分除補充：「被告於本院準備程序及審判程序中
    之陳述」、「法務部調查局鑑定通知書1 紙」外，餘均引用
    檢察官起訴書、併案意旨書所載（如附件）。訊據被告對上
    揭事實坦承不諱，且其為警查獲時所採取之尿液，分別經送
    請高雄市立凱旋醫院、中山醫學大學附設醫院檢驗科檢驗結
    果，均呈嗎啡、甲基安非他命反應，此分別有該醫院93年11
    月22日、該檢驗科95年7 月13日尿液檢驗報告書、姓名對照
    表各2 紙附卷可查（見警一卷第8 、9 頁、台灣雲林地方法
    院檢察署95年度毒偵字第1002號卷第15、16頁），而附表一
    編號1 所示之物，經送請法務部調查局鑑定，確係海洛因無
    訛，此有該局94年1 月28日調科壹字第220018921 號鑑定通
    知書在卷可查（見本院94年度訴字第892 號卷第37頁），而
    附表一編號2 所示之物，經送請高雄醫學大學附設中和紀念
    醫院檢驗，均成甲基安非他命陽性反應，此有該醫院94年3
    月8 日檢驗報告6 張在卷可查（見本院95年度訴緝字第201
    號卷第24至29頁），足認被告之自白與事實相符，本件事證
    明確，被告施用第一級毒品海洛因、第二級毒品甲基安非他
    命之事實，堪以認定。被告曾因施用毒品案件，本院88年度
    毒聲字第1762號裁定送強制戒治，於88年7 月30日因停止處
    分出監，嗣因違反毒品危害防制條例案件，經本院90年度訴
    字第2767號判決處有期徒刑7 月確定，甫於92年5 月12日易
    科罰金執行完畢，其於強制戒治期滿後5 年內再犯本院90年
    度訴字第2767號判決所示之連續施用第一級毒品、施用第二
    級毒品罪，依最高法院95年度第7 次刑事庭會議決議，本案
    施用毒品罪，應依法論科。
四、按海洛因、甲基安非他命為毒品危害防制條例第2 條第2 項
    第1 款、第2 款所明定之第一級毒品、第二級毒品，核被告
    乙○○所為，其施用海洛因之犯行，係犯同條例第10條第1
    項之施用第一級毒品罪；其施用甲基安非他命之犯行，係犯
    同條例第10條第2 項之施用第二級毒品罪。被告持有海洛因
    、甲基安非他命後進而施用，其持有之低度行為，應為施用
    之高度行為吸收，不另論罪。又其多次施用第一級毒品海洛
    因、第二級毒品甲基安非他命之犯行，均時間緊接，手法相
    同，觸犯構成要件同一之罪名，顯係基於概括犯意反覆為之
    ，按被告行為後，刑法第56條連續犯之規定，業於94年1 月
    7 日修正公布刪除，並於95年7 月1 日施行，則被告之犯行
    ，因行為後新法業已刪除連續犯之規定，此刪除雖非犯罪構
    成要件之變更，但顯已影響行為人刑罰之法律效果，自屬法
    律有變更，依新法第2 條第1 項規定，比較新、舊法結果，
    仍應適用較有利於被告之行為時法律即舊法分別論以連續犯
    （最高法院95年第8 次刑事庭會議決議參照），並均加重其
    刑。被告所犯施用第一級毒品罪與施用第二級毒品罪二罪之
    間，犯意各別，行為互殊，應予分論併罰（數罪併罰之新舊
    法比較，詳如附表三，以舊法有利被告）。至移送併案部分
    ，公訴意旨雖未敘及，惟與起訴部分有上述連續犯之裁判上
    一罪關係，即為起訴效力所及，本院自得併予審究。被告曾
    因施用毒品案件，本院90年度訴字第2767號判決處有期徒刑
    7 月確定，甫於92年5 月12日易科罰金執行完畢，此有臺灣
    高等法院被告前案記錄表1 件在卷可查，其受有期徒刑執行
    完畢後，5 年以內再犯本案有期徒刑以上之罪，不論依修正
    前之刑法第47條，或修正後之刑法第47條第1 項之規定，均
    構成累犯，對被告而言並無有利或不利之情形，依94年2 月
    2 日修正公布後95年7 月1 日施行之刑法第2 條第1 項，應
    逕依修正前之刑法第47條，均論以累犯，並均遞重其刑。茲
    審酌被告前因施用毒品案件，業經強制戒治，竟仍未戒除惡
    習，意志力顯然不足，非再次入監服刑不足以戒絕矯正，惟
    念其行為尚未害及他人，及其犯後坦承犯行，態度良好等一
    切情狀，酌情量處如主文所示之刑，以示懲儆。
五、扣案如附表一編號1 所示之物，業經鑑定係海洛因，前已敘
    明（扣押物品清單雖載明扣押海洛因15包、疑似海洛因1 包
    ，然上開法務部調查局鑑定通知書上記載海洛因17包、送驗
    白粉1 包，業經公訴人於本院審判程序將上開附表一編號1
    所示扣案物更正如上開法務部調查局鑑定通知書所載，見本
    院95年11月7 日審判筆錄第1 頁，附此敘明），而附表一編
    號2 所示之物，經鑑定係甲基安非他命，已如前述，另附表
    一編號1 所示海洛因之殘渣袋，其上海洛因因難以析離，自
    應視為海洛因之一部，爰均依毒品危害防制條例第18條第1
    項前段規定宣告沒收銷燬之。至於扣案如附表一編號3 所示
    之物，經鑑定結果認無毒品成分，此有上開法務部調查局鑑
    定通知書可憑，附表一編號3 所示之物，雖為被告所有，然
    非屬第一級毒品、第二級毒品、亦非供被告犯罪所用，不為
    沒收或沒收銷燬之諭知；扣案如附表二所示之物，業經另案
    扣押於台灣雲林地方法院檢察署95年度偵字第3388號、台灣
    雲林地方法院95年度重訴第11號被告乙○○所涉販賣第一級
    毒品、第二級毒品案件，此有上開起訴書、台灣雲林地方法
    院95年11月1 日雲院隆刑正決95重訴11字第07222 號函可查
    （見本院卷），與本件被告乙○○所涉施用毒品事實無關，
    爰就附表二所示之物不為沒收銷燬之諭知，併此敘明。
據上論斷，應依刑事訴訟法第273 條之1 第1 項、第299 條第1
項前段、第310 條之2 、第454 條第2 項，毒品危害防制條例第
10條第1 項、第2 項、第18條第1 項前段，刑法第2 條第1 項前
段、第11條、修正前刑法第56條、第47條、第51條第5 款，判決
如主文。
本案經檢察官甲○○到庭執行職務。
中    華    民    國    95    年    11    月    10    日
                  刑事第二庭    法  官  何佩陵
以上正本證明與原本無異。
如不服本判決，應於判決送達後10日內，向本院提出上訴狀。
中    華    民    國    95    年    11    月    10    日
                                書記官  張家瑜
附錄法條
毒品危害防制條例第10條
施用第一級毒品者，處 6 月以上 5 年以下有期徒刑。
施用第二級毒品者，處 3 年以下有期徒刑。
附表一：
1 、扣案白粉17包，均含海洛因成分（淨重合計83.40 公克，含
    海洛因殘渣之空包裝重合計17.11 公克）及殘渣袋17包。
2 、甲基安非他命6 包（驗後毛重分別為86.9、29.9、37.4、
    37.5、3.4 、1.6公克）及殘渣袋6包
3、白粉1包，無毒品成分。
附表二：
1 、扣案海洛因5 大塊、13小包，均含海洛因成分（淨重合計
    2214.57公克，含海洛因殘渣之空包裝總重306.95公克）
2 、扣案西藥分析1 包呈麻黃鹼陽性反應、甲基安非他命3包（
    驗後淨重186.16、149.25、185.81公克）
附表三：數罪併罰新、舊法比較
┌──┬───────┬───────┬───────┬────┬────┬──┐
│條號│  舊法規定    │   新法規定   │   比較理由   │比較依據│比較結果│備考│
│    │              │              │              │        │何者對行│    │
│    │              │              │              │        │為人有利│    │
├──┼───────┼───────┼───────┼────┼────┼──┤
│51條│宣告多數有期徒│宣告多數有期徒│新法為兼顧數罪│修正刑法│舊法    │    │
│第5 │刑者，於各刑中│刑者，於各刑中│併罰及單純數罪│第2條第1│        │    │
│款  │之最長期以上，│之最長期以上，│之區別，及刑罰│項前段  │        │    │
│    │各刑合併之刑期│各刑合併之刑期│衡平原則，乃對│        │        │    │
│    │以下，定其刑期│以下，定其刑期│於有期徒刑合併│        │        │    │
│    │。但不得逾20年│。但不得逾30年│定應執行刑之上│        │        │    │
│    │。            │。            │限予以提高至30│        │        │    │
│    │              │              │年，與舊法上限│        │        │    │
│    │              │              │20年相比較，被│        │        │    │
│    │              │              │告行為後之新法│        │        │    │
│    │              │              │顯不利於被告，│        │        │    │
│    │              │              │自應適用行為時│        │        │    │
│    │              │              │之舊法。      │        │        │    │
└──┴───────┴───────┴───────┴────┴────┴──┘


司法院資訊處製作；財團法人民間司法改革基金會備份。
